臺灣高等法院刑事判決
109年度上易字第1568號
上  訴  人  
即  被  告  鄭張成



上列上訴人即被告因竊盜案件，不服臺灣新北地方法院109年度
易字第77號，中華民國109年5月28日第一審判決（起訴案號：臺
灣新北地方檢察署108年度偵字第29075號、108年度偵字第29685
號），提起上訴，本院判決如下：
    主  文
原判決關於鄭張成犯附表編號1、2所示加重竊盜及定應執行刑部
分，均撤銷。
鄭張成被訴如附表編號1、2所示加重竊盜部分，均無罪。
    理  由
一、公訴意旨略以：被告鄭張成意圖為自己不法所有，與余昱聰
    （所犯加重竊盜犯行，業經原審判刑確定）、姓名年籍不詳
    綽號「書偉」之成年人共同基於加重竊盜之犯意聯絡，分別
    於附表一編號1、2所示時間、地點，以附表一編號1、2所示
    方式，竊取如附表一編號1、2所示告訴人所有之財物得手後
    ，旋即逃離現場，嗣經警方據報後調閱現場及附近監視錄影
    畫面，始循線查悉上情。因認被告涉犯刑法第321條第1項第
    3款、第4款之結夥三人以上攜帶兇器竊盜罪嫌（2罪）。
二、審理範圍：原審認被告犯如附表編號1至3所示加重竊盜罪，
    被告原就全部判決提起上訴，然於本院審理中撤回關於附表
    編號3所示加重竊盜罪部分，此有撤回上訴聲請書1紙在卷可
    憑（本院卷第149頁），故本院審理範圍為被告所犯如附表
    編號1、2所示加重竊盜犯行部分，合先敘明。
三、按犯罪事實之認定，係據以確定具體的刑罰權之基礎，自須
    經嚴格之證明，故其所憑之證據不僅應具有證據能力，且須
    經合法之調查程序，否則即不得作為有罪認定之依據。倘法
    院審理之結果，認為不能證明被告犯罪，而為無罪之諭知，
    即無前揭第154條第2項所謂「應依證據認定」之犯罪事實之
    存在；因此，同法第308 條前段規定，無罪之判決書只須記
    載主文及理由，而其理由之論敘，僅須與卷存證據資料相符
    ，且與經驗法則、論理法則無違即可，所使用之證據亦不以
    具有證據能力者為限，即使不具證據能力之傳聞證據，亦非
    不得資為彈劾證據使用。故無罪之判決書，就傳聞證據是否
    例外具有證據能力，本無須於理由內論敘說明，最高法院10
    0年度台上字第2980號判決意旨可資參照。本案被告被訴上
    開罪嫌，經本院認定犯罪不能證明而為無罪諭知，依前開說
    明，毋庸論述所援引有關證據之證據能力。
四、按犯罪事實應依證據認定之，無證據不得認定犯罪事實；不
    能證明被告犯罪者，應諭知無罪之判決，刑事訴訟法第154
    條第2項、第301條第1項分別定有明文。認定不利於被告之
    事實，須依積極證據，苟積極證據不足為不利於被告事實之
    認定時，即應為有利於被告之認定，更不必有何有利之證據
    ；認定犯罪事實所憑之證據，雖不以直接證據為限，間接證
    據亦包括在內，然而無論直接或間接證據，其為訴訟上之證
    明，須於通常一般之人均不致有所懷疑，而得確信其為真實
    之程度者，始得據為有罪之認定，倘其證明尚未達到此一程
    度，而有合理之懷疑存在時，事實審法院復已就其心證上理
    由予以闡述，敘明其如何無從為有罪之確信，因而為無罪之
    判決，尚不得任意指為違法，最高法院30年上字第816 號、
    76年台上字第4986號判例意旨可參。且按人證為證據方法之
    一種，係以人之陳述為證據，人證包括證人及鑑定人等，而
    實務上證人大致有被害人、告訴人、共犯及其他實際體驗一
    定事實之人。證人之陳述，不免因人之觀察、知覺、記憶、
    敘述、表達等能力及誠實信用，而有偏差。是證人之陳述，
    其證明力是否充足，是否仍須補強證據輔助，應視證言本質
    上是否存在較大之虛偽危險性，不得一概而論。準此，無具
    結能力之幼童多具有很高之可暗示性，其陳述可能失真，縱
    施以交互詰問與對質，其真實性之擔保仍有未足，因而仍須
    調查其他證據（本院63年台上字第3501號判例參照）。又共
    犯之自白，不得作為有罪判決之唯一證據，仍應調查其他必
    要之證據，以察其是否與事實相符，刑事訴訟法第156條第2
    項定有明文；被害人、告訴人係以使被告受刑事訴追為目的
    ，是其陳述是否與事實相符，仍應調查其他證據以資審認（
    見本院52年台上字第1300號判例）；實係因該等證人或因有
    利害關係，本質上存有較大之虛偽危險性，為擔保其真實性
    ，即應調查其他必要之證據。基於雙方對向行為之犯罪（對
    向犯），如購買毒品者指證販毒者；投票受賄者指證賄選者
    ；貪污治罪條例之行賄者指證收賄者；犯槍砲彈藥刀械管制
    條例之罪，於偵查或審判中自白，並供述全部槍砲之來源及
    去向者；因均得獲減輕或免除其刑，甚或得由檢察官為職權
    不起訴或緩起訴處分，不免作出損人利己之陳述，其證言本
    質上亦存在較大之虛偽危險性，故為擔保陳述內容之真實性
    ，應認須有補強證據，足使一般人對其陳述無合理之懷疑存
    在，而得確信其為真實。至於指證者前後供述是否堅決一致
    ，無矛盾或瑕疵，其與被指證者間有無重大恩怨糾葛等情，
    因與犯行無涉，均尚不足作為補強證據。且指證者證述情節
    既屬個別獨立事實，亦不得互為佐證，最高法院101年度台
    上字第6199號判決可資參照。
五、公訴意旨認被告涉犯上開罪嫌，係以共同被告余昱聰於警詢
    及偵查中之自白及證述、告訴人陳柏瑞、黃仕豪於警詢中指
    述之遭竊過程、現場及監視器錄影翻拍照片共29張為其主要
    論據。訊據被告堅決否認有附表編號1、2所示竊盜犯行，辯
    稱：伊確實沒有跟余昱聰一起前往附表編號1、2所示地點竊
    取物品，監視器錄影畫面中的人都不是伊等語。經查：
　㈠余昱聰分別於附表編號1、2所示時間，駕駛車牌號碼000-000
    0號自小汽車，搭載2名姓名年籍不詳之男子，持鐵撬1支，
    竊取如附表編號1、2所示物品等節，業據證人余昱聰於警詢
    、偵查中坦承不諱（108年度偵字第29075號卷〈下稱偵查卷〉
    第5至9頁），核與告訴人陳柏瑞、黃仕豪於警詢中證述遭竊
    情節相符（偵查卷第11至13頁、第19至21頁），並有現場及
    監視器錄影翻拍照片共29張附卷可佐（偵查卷第53至83頁）
    ，此部分事實，堪信為真實。
　㈡就被告有無參與附表編號1、2竊盜犯行一節，證人余昱聰證
    述前後不一，已有瑕疵：
　1.證人余昱聰於108年6月17日警詢中證稱：（經提示附表編號
    1「夾上癮娃娃機店」之監視器照片）頭戴粉紅帽沿白色鴨
    舌帽、手戴紫色手套，雙手抱錢盤與金錢者為鄭張成，另一
    名在門口把風的是「書偉」，伊不知道「書偉」真實姓名。
    （經提示附表編號2「唯一的娃娃屋娃娃機店」之監視器照
    片）頭戴粉紅帽沿白色鴨舌帽、手戴紅色手套、身穿淺藍色
    透明雨衣之行竊者為鄭張成，把風的人是「書偉」，上開兩
    件娃娃機店竊案是由伊負責開車，鄭張成叫伊等一起去的等
    語（偵查卷第7至9頁），另於偵查及原審準備程序中亦為相
    同之證述（偵查卷第107頁、原審易字卷第104頁）。
　2.證人余昱聰於原審審理中改證稱：伊與鄭張成是認識10幾年
    的朋友，附表編號1所示這次竊盜犯行，鄭張成並無參與，
    伊於準備程序所陳述附表編號1、2這兩次是伊與鄭張成、「
    書偉」共同所為等語並不實在，是伊記錯了。（問；為何說
    是記錯了？）因為伊之前跟鄭張成不太好，所以伊才講他，
    不是記錯，是亂講的。其實是伊跟「書偉」還有另外在網路
    上認識叫「阿力」的人共同為之，偵查卷第55頁照片（按即
    附表編號1所示現場監視器照片）中戴白色帽子的就是「阿
    力」。伊跟鄭張成之前有債務糾紛，他之前有欠伊新臺幣（
    下同）3,000元沒有還伊，所以伊才講他。附表編號2的竊盜
    行為是伊和「書偉」、「阿力」一起做的，「阿力」是伊在
    星城網路上認識的，伊不清楚他的真實姓名。警詢筆錄時，
    伊有吃藥，警察問伊是不是鄭張成，伊才說是他等語（原審
    易字卷第134至135頁、第137至138頁）。
　3.證人余昱聰於警詢、偵查及原審準備程序中，固一致指證被
    告確有參與附表編號1、2所示竊盜犯行，然於原審審理中，
    改證述被告並未參與附表編號1、2所示竊盜犯行，其證述前
    後不一，已有瑕疵。
　㈢證人余昱聰嗣後於原審審理中，就其為何於警詢、偵查及原
    審準備程序中指證被告參與附表編號1、2所示犯行一節，或
    稱係記錯，或稱因被告向其借款3,000元未還而胡亂指證，
    或稱係因警詢中有吃藥等語，理由不一且矛盾，並與證人余
    昱聰於警詢中證述其尚積欠被告36,000元等語相悖（108年
    度偵字第29685號卷第15頁），固足疑證人余昱聰於原審審
    理中證述係事後迴護被告之詞，應以其於警詢、偵查及原審
    準備程序中之證述較為可採，惟仍不得作為有罪判決之唯一
    證據，仍應有其他補強證據。經查：
　1.於108年6月9日凌晨5時28分許，1名頭戴粉紅帽沿白色鴨舌
    帽、手戴紫色手套之男子，與1名頭戴紅色帽沿鴨舌帽、身
    穿深色上衣之男子，自車牌號碼000-0000號自小汽車內下車
    ，頭戴粉紅帽沿白色鴨舌帽男子，進入附表編號1「夾上癮
    娃娃機店」店內，於凌晨5時29分許，雙手抱錢盤與另1名頭
    戴紅色帽沿鴨舌帽之男子坐上汽車，離開現場，此有附表編
    號1「夾上癮娃娃機店」之監視器截圖及現場照片18張（偵
    查卷第53至71頁）在卷可佐，然因監視器角度及頭戴粉紅帽
    沿白色鴨舌帽男子戴著黑色口罩，致未能確認2名男子之真
    實面貌，自無從據以認定頭戴粉紅帽沿白色鴨舌帽之男子即
    被告，而補強共犯余昱聰證述被告有參與附表編號1犯行供
    述之真實性。
　2.於108年6月13日凌晨4時58分許，1名頭戴粉紅帽沿白色鴨舌
    帽、手戴紅色手套、身穿淺藍色透明雨衣之男子，與1名頭
    戴淺色帽子、身著黑色上衣之男子，先後進入附表編號2「
    唯一的娃挖屋娃娃機店」店內，頭戴粉紅帽沿白色鴨舌帽之
    男子破壞兌幣機台，取走其內現金，隨後2名男子搭乘車牌
    號碼000-0000號自小汽車離開，此有附表編號2「唯一的娃
    娃屋娃娃機店」之監視器截圖及現場照片13張附卷可憑（偵
    查卷第72至83頁），然因監視器角度及頭戴粉紅帽沿白色鴨
    舌帽男子戴著黑色口罩，致未能確認2名男子之真實面貌，
    故難依上揭證據，認定上開頭戴粉紅帽沿白色鴨舌帽之男子
    即被告，而為共犯余昱聰證述被告有參與附表編號2所示犯
    行之補強證據。
六、綜上所述，依公訴人提出之證據，就被告有無參與附表編號
    1、2所示加重竊盜犯行一節，僅有共犯余昱聰單一且有瑕疵
    之指述，且無其他補強證據，客觀上尚未達到使通常一般之
    人均不致於有所懷疑，而得確信被告確有參與此部分加重竊
    盜犯行之程度，而有合理懷疑之存在，本於「罪證有疑，利
    於被告」之原則，即應為有利被告之認定。此外，復查無其
    他積極證據足以證明被告有公訴意旨所指之加重竊盜犯行，
    揆諸前揭規定及判例意旨，應認尚屬不能證明被告犯罪，自
    應為被告無罪之諭知，以昭審慎。
七、原審疏未詳酌上情，就附表編號1、2所示案件遽為被告有罪
    之諭知，即有未當。被告提起上訴，否認犯罪，指摘原審判
    決不當，為有理由，應由本院將原判決關於附表編號1、2所
    示加重竊盜部分予以撤銷，改諭知被告無罪之判決，又原判
    決就此部分所定應執行刑部分，亦失所依據，應併予撤銷。
據上論斷，應依刑事訴訟法第369條第1項前段、第364條、第301
 條第1項，判決如主文。
本案經檢察官楊雅婷提起公訴，檢察官李叔芬到庭執行職務。
中　　華　　民　　國　　109 　年　　10　　月　　29　　日
                    刑事第九庭  審判長法　官  潘翠雪
                                      法　官  曾德水
                                      法　官  俞秀美
以上正本證明與原本無異。
不得上訴。
                                      書記官  謝崴瀚
中　　華　　民　　國　　109 　年　　10　　月　　29　　日
附表
編號  告訴人 時間、地點 行為方式及犯罪所得 原判決主文 1 陳柏瑞 108年6月9日凌晨5時30分許 新北市○○區○○路000號「夾上癮娃娃機店」  被告與余昱聰、「書偉」共同持客觀上對人之生命、身體具有危險性，足供兇器使用之鐵撬1支，撬開兌幣機台，竊取其內現金2萬元得逞。 鄭張成結夥三人以上攜帶兇器竊盜，處有期徒刑玖月。未扣案之現金新臺幣陸仟陸佰陸拾柒元沒收，於全部或一部不能沒收或不宜沒收時，追徵其價額。 2 黃仕豪 108年6月13日凌晨4時58分許 新北市○○區○○路000號「唯一的娃娃屋娃娃機店」 被告與余昱聰、「書偉」共同持客觀上對人之生命、身體具有危險性，足供兇器使用之鐵撬1支，撬開兌幣機台，竊取其內現金3萬元得逞。 鄭張成結夥三人以上攜帶兇器竊盜，處有期徒刑玖月。未扣案之現金新臺幣壹萬元沒收，於全部或一部不能沒收或不宜沒收時，追徵其價額。 3 高維志 108年6月20日上午6時37分許 新北市○○區○○路000巷00號「晴天娃娃屋娃娃機店」 被告與余昱聰共同持客觀上對人之生命、身體具有危險性，足供兇器使用之一字螺絲起子1支，以手扳開兌幣機台，竊取其內現金4萬元得逞 鄭張成共同攜帶兇器竊盜，處有期徒刑柒月。未扣案之現金新臺幣貳萬元沒收，於全部或一部不能沒收或不宜沒收時，追徵其價額。（撤回上訴）